臺灣臺北地方法院民事判決
110年度訴字第6180號
原      告  陳力立  
訴訟代理人  沈明欣律師
被      告  馬憶萱  


上列當事人間請求確認同意書為偽造事件，本院於民國111年9月
2日言詞辯論終結，判決如下：
    主      文
原告之訴駁回。
訴訟費用由原告負擔。 
    事實及理由
一、原告起訴主張略以：原告為門牌號碼新北市○○路000巷0號4
    樓房屋（下稱系爭4樓房屋）之所有權人，被告則為門牌號
    碼同號5樓房屋（下稱系爭5樓房屋）之所有權人，被告購買
    系爭5樓房屋時，乃持記載：「茲有馬憶萱等人申請新北市○
    ○路000巷0號5樓建築物，室內裝修涉及增加2間（含）以上
    廁所或浴室，業經直下層同號4樓建築物，所有權人陳力立
    等1人同意，特立本書為憑，爾後若有任何糾紛，願負一切
    法律責任，與貴局無涉。此致新北市政府工務局」等文字及
    有兩造署名、印文、日期為民國109年2月3日之同意書（下
    稱系爭同意書），向新北市政府工務局核發系爭5樓房屋之
    裝修許可證明，然被告曾透過仲介在其準備之「修繕承諾書
    」（下稱系爭承諾書）上乙方處簽名用印，但因系爭承諾書
    提及被告室內裝修涉及增加2間以上廁所或浴室等文字，原
    告慮及大樓屋齡老舊，如同意被告增蓋廁所，系爭4樓房屋
    日後恐有漏水之虞，要求被告重新擬定承諾書內容始願簽名
    ，嗣被告將增蓋浴室之文字刪除，僅保留承諾負責因裝潢導
    致下層1至4層漏水，將無條件修繕等內容，原告方簽署系爭
    承諾書，故系爭同意書所載內容與系爭承諾書有出入，簽名
    、筆跡、字體均有不同，原告亦無於相近之時間內簽署系爭
    承諾書及同意書之可能，系爭同意書顯係偽造，其上「陳力
    立」之簽名、印文均非原告所為。為此，爰依依民事訴訟法
    第247條規定提起本件訴訟等語，並聲明：確認原證三即新
    北市政府工務局109店裝修使字第1884號室內裝修許可證明
    卷宗所附原告名義之同意書並非真正。
二、被告則以：系爭同意書非被告偽造，此經臺北地檢署檢察官
    為不起訴處分在案等語，資為抗辯。並聲明：原告之訴駁回
    。
三、得心證之理由：
  ㈠按確認法律關係之訴，非原告有即受確認判決之法律上利益
    者，不得提起之；確認證書真偽或為法律關係基礎事實存否
    之訴，亦同。確認法律關係基礎事實存否之訴，以原告不能
    提起他訴訟者為限，民事訴訟法第247條第1項 、第2項定有
    明文。而確認證書真偽之訴，其標的應限於證明某法律關係
    存在之證書，無論偽造或變造，皆應以證明法律關係之存在
    為其請求確認之前提。如證書非證明某法律關係存在者，自
    不許當事人任意提起確認證書真偽之訴（最高法院84年度台
    上字第982號判決意旨參照）。經查，本件原告主張被告持
    系爭同意書向新北市政府工務局行使，進而經新北市工務局
    核發取得室內裝修許可證明等語，聲明請求確認系爭同意書
    係偽造，然原告未表明系爭同意書所得表彰之法律關係存在
    為何，難認係證明某法律關係存否之證書，自與確認證書真
    偽之訴之要件不合；且縱系爭同意書為新北市工務局核定室
    內裝修許可證明之依憑，然核發室內裝修許可乃屬行政機關
    職務上之權限，就新北工務局依被告申請所核發之室內裝修
    許可證明是否有效，應就該准予核發之行政處分予以爭執，
    原告無從以對被告提起本件確認系爭同意書真偽之訴，達成
    否准新北工務局核發裝修許可之效力，難認原告提起本件訴
    訟，有即受確認判決之法律上利益。
  ㈡原告固主張系爭同意書上「陳力立」簽名係偽造云云。惟經
    本院將系爭同意書上「陳力立」簽名與原告當庭書寫筆跡、
    照顧中心探訪記錄、保險金申請書、榮民服務處國軍退除役
    人員資料校補表、具結書、敬老卡、愛心卡、報案三聯單、
    中華電信客戶自行規還設備簽收單等原告親簽文件送請法務
    部調查局鑑定，經該局將系爭同意書上「陳力立」簽名筆跡
    編為甲類，上開文件之原告親簽筆跡編為乙類，進行評估與
    比對後，鑑定結果認：兩者筆跡之結構佈局、書寫習慣相似
    ，故認上開兩者筆跡之筆畫特徵相似，研判有可能同一人所
    書寫等語，此有法務部調查局文書暨指紋鑑識實驗室111年7
    月27日調科貳字第11103248280鑑定書在卷可參（見本院卷
    第381頁至第385頁），並衡以上開鑑定報告非以單一文件為
    對照，而係以原告於本訴訟外日常生活中所簽寫之數項文件
    互為特徵比對，且法務部調查局為國內具有筆跡鑑識專業之
    機關，亦與兩造之間並無特殊情誼，應能為公正、誠實及正
    確之鑑定等節，堪認上開鑑定結果應堪採信，系爭同意書確
    實係由原告所簽署，原告主張系爭同意書為偽造云云，礙難
    憑採。
四、綜上所述，原告依民事訴訟法第247條第1項規定，請求確認
    系爭同意書並非真正，並無理由，應予駁回。
五、本件事實已臻明確，兩造其餘之攻擊或防禦方法，及所援用
    之證據，經本院斟酌後，認為與判決基礎之事實並無影響，
    均不足以影響本裁判之結果，自無庸一一詳予論駁之必要，
    併此敘明。
六、訴訟費用負擔之依據：民事訴訟法第78條。
中　　華　　民　　國　　111 　年　　9 　　月　　30　　日
                  民事第八庭    法  官  宣玉華
以上正本係照原本作成。
如對本判決上訴，須於判決送達後20日內向本院提出上訴狀。如
委任律師提起上訴者，應一併繳納上訴審裁判費。
中　　華　　民　　國　　111 　年　　9 　　月　　30　　日
                                書記官  林怡秀